臺灣新竹地方法院刑事判決　　　　　　　　　　　　　九十一年度交訴字第五四號
　　公　訴　人　臺灣新竹地方法院檢察署檢察官
　　被　　　告　甲○○
右列被告因過失致死案件，經檢察官聲請以簡易判決處刑( 九十一年度偵字第一三六
一號 )，經認不宜，改依通常程序審理，本院判決如左：
    主  文
甲○○從事業務之人，因業務上之過失致人於死，處有期徒刑伍月，如易科罰金，以
佰元折算壹日。
    事  實
一、甲○○係桃園縣八德市○○街三四之一號華敏機械有限公司( 下稱：華敏公司 )
    之職員，平日在公司擔任技術工作，並於必要時需駕駛車輛負責載送該公司所生
    產之機械加工成品，為從事業務之人，於民國九十年十月二十九日上午九時五十
    分許，駕駛華敏公司所有牌照號碼Ｖ五〡五八六三號( 起訴書誤載為Ｖ五〡五八
    六二號 )自用小客車送貨完畢後，沿新竹縣湖口鄉○○路由東往西方向行駛欲返
    回華敏公司途中，行駛至新竹縣湖口鄉○○路一二○之一號前，本應注意汽車在
    雙向二車道行駛時，在劃有行車分向線之路段，不得駛入來車之車道內，且汽車
    行駛時，駕駛人應注意車前狀況，並隨時採取必要之安全措施，而依當時之狀況
    天候晴，光線明朗，路面乾燥、無缺陷，又無障礙物，視距良好，並無不能注意
    之情事，竟超越分向限制線，逕行駛入對向由西往東方向之車道內，旋因煞避不
    及，而於新竹縣湖口鄉○○路由西往東方向之內側車道，撞及林盈秀所騎乘適行
    駛至該處之車號ＭＧＡ〡四六八號重型機車，致林盈秀人車倒地，受有雙眼及頭
    部腫脹、胸部右側擦挫傷六Ｘ七公分、胸部正中央擦挫傷四Ｘ五公分、右手肘正
    面瘀傷、右大腿正面擦挫傷八Ｘ十公分、右小腿正面擦挫傷四Ｘ六公分、左右手
    部背面瘀傷七Ｘ八公分及八Ｘ九公分、左大腿正面擦挫傷十八Ｘ二十公分及骨折
    、左膝部正面擦挫傷大小四Ｘ五公分、左小腿正面擦挫傷七Ｘ十四公分、左小腿
    正面裂傷二Ｘ二公分等傷害，甲○○即速請救護車將林盈秀送往東元醫院急救，
    並將車輛停於肇事現場等候警員到場處理，嗣於有偵查犯罪職權之公務員即警員
    余立仲至現場處理，尚未發覺犯罪人前，旋向該警員余立仲自首承認其肇事，而
    林盈秀經送醫急救，仍因頭部鈍力損傷，延至翌日上午五時四十分許不治死亡。
二、案經新竹縣警察局竹北分局報請臺灣新竹地方法院檢察署檢察官相驗偵查後聲請
    簡易判決，本院改依通常程序審理。
    理  由
一、訊據被告甲○○固供承於右揭時地駕車與被害人林盈秀所騎乘之機車發生車禍後
    ，致被害人死亡等事實，惟矢口否認其有過失，辯稱：本件車禍實係被害人騎乘
    機車超越雙黃線，侵入其所行駛之車道所致，又其大部分是在公司內部作業，祇
    有在老闆比較忙的時候幫他送貨，約一星期一、二次，並非以開車為業云云，經
    查：
    (一)本件肇事地點係位在新竹縣湖口鄉○○路一二○之一號前之鄉道，為雙向四
        車道，劃有中央分向限制線，行車速限為時速四十公里以下，而被害人騎乘
        機車遭被告撞擊後，被害人本人係倒於新竹縣湖口鄉○○路由西往東方向之
        外側車道處，至被害人所騎乘之機車車頭則卡在被告所駕駛自小客車左前輪
        葉子板下方，與被告所駕駛之自小客車左前車頭均係停放在往東方向之外側
        車道，既有現場車禍照片十五幀附卷可稽( 詳九十年度相字第六五一號相驗
        卷宗第十三頁至第二十一頁 )，則被害人如騎乘機車超越雙黃線，侵入被告
        所行駛之車道，衡之常情，被告見狀應無不立即於其所行駛車道採取煞車閃
        避措施，而無在對向內側車道閃避不及，尚須駛至對向外側車道始得煞停該
        車之理，是被告辯稱本件車禍實係被害人騎乘機車超越雙黃線，侵入其所行
        駛之車道所致云云，即非無疑。
    (二)又被害人當日所騎乘機車因本件車禍倒地之刮地痕地點既係在新竹縣湖口鄉
        ○○路由西往東方向之內側車道內，距雙黃線仍有一．五公尺，既有道路交
        通事故調查報告表附卷可稽( 詳偵查卷第三頁 )，足見被害人當時係騎在往
        東方向之內側車道內，參之事故現場所留兩車碰撞後之散落物係在往東方向
        之外側車道處，且被告所駕駛之車輛亦全部進入往東方向之車道內，停止時
        其右後輪距雙黃線二．八公尺、其右前輪距雙黃線有三．五公尺，亦有上開
        調查報告表內所繪之事故現場圖為憑，足見本件車禍發生之地點應係在新竹
        縣湖口鄉○○路由西往東方向之內側車道處，且係被告超越分向限制線駛入
        來車道撞擊被害人所騎乘之機車，應堪認定。
    (三)按汽車在雙向二車道行駛時，在劃有行車分向線之路段，不得駛入來車之車
        道內，道路交通安全規則第九十七條第二款定有明文。被告既為領有駕駛執
        照之合格駕駛人，對於上開規定，理應知之甚詳，且肇事當時天候晴，光線
        明朗，路面乾燥、無缺陷，又無障礙物，視距良好，有道路交通事故調查報
        告表附卷可按，是依照當時之情形，並無不能注意之情事，詎被告未注意於
        此，竟超越分向限制線，逕行駛入對向由西往東方向之車道內以致肇事，其
        有過失甚明，而本件事故經送臺灣省竹苗地區車輛行車事故鑑定委員會鑑定
        結果，亦持相同見解，認為被告駕駛自小客車在設有分向限制線路段駛入來
        車道為肇事原因，被害人駕駛重機車無肇事因素，有該會九十年十二月十日
        竹鑑字第九０一三七四四號函附鑑定意見書一份在卷可稽。又被害人確因本
        件車禍受有如事實欄所述之傷害，經送往東元醫院急救，仍因頭部鈍力損傷
        不治死亡等情，業經臺灣新竹地方法院檢察署檢察官督同檢驗員相驗屬實，
        製有勘驗筆錄、相驗屍體證明書、驗斷書各一紙附卷可憑，從而，被告之過
        失行為與被害人之死亡結果間，有相當因果關係。綜上，本件事證已臻明確
        ，被告過失致人於死犯行，堪予認定。
    (四)按刑法上所謂「業務」，係指以反覆同種類行為為目的之社會活動而言，不
        僅指主業務，尚包括附隨業務。被告既供承其在華敏公司所從事之業務事項
        ，除擔任技術工作外，尚須幫忙老闆送貨，約一星期一、二次等語明確，則
        被告在華敏公司所從事之技術工作固為其主業務，惟其駕駛自用小客車載運
        機械加工成品送予客戶，既係為公司執行其駕駛業務，是其駕駛自用小客車
        載運成品為其附隨業務，遑論被告係於駕車送貨完畢後返回公司途中，因過
        失撞斃被害人，自應負業務上過失致人於死罪，是被告辯稱其在公司並非以
        開車為業，應不負刑法上業務過失致死罪責云云，要無足採。綜上，本件事
        證已臻明確，被告業務過失致人於死犯行，堪予認定。
二、核被告甲○○所為，係犯刑法第二百七十六條第二項業務過失致死罪。公訴人認
    被告本件係犯同條第一項前段之過失致人於死罪。然查被告既於本院審理時供承
    其在華敏公司所從事之業務事項，除擔任技術工作外，尚須幫忙老闆送貨，約一
    星期一、二次等語，則其駕駛自用小客車載運機械加工成品送貨予客戶，既為其
    附隨業務，其因肇事致人於死，顯與刑法上之過失致死罪構成要件有間，是公訴
    意旨尚有未洽，起訴法條應予變更。而被告於本件車禍發生後，在未被有偵查犯
    罪職權之機關或公務員查知其為犯人前，即主動向警方報案表明係肇事者，並自
    承其肇事等情，亦有新竹縣警察局竹北分局新工派出所相驗案件初步調查報告表
    載明報案人係甲○○乙節為憑，又於犯罪未被發覺前，向該管公務員告知其犯罪
    ，而不逃避接受裁判者，即與刑法第六十二條規定自首之條件相符。至於自首後
    對其犯罪事實有所主張或辯解，係被告辯護權之行使，不能據此一端即謂被告無
    接受裁判之意( 最高法院八十四年度臺上字第八二九號判決意旨參照 )，且行為
    是否構成犯罪之要件，應由法院加以認定，非憑行為人主觀認定或承認與否而確
    定，是被告既當場向前往現場處理之警員承認其肇事，而不逃避接受裁判，自合
    於自首之要件，雖其表示並無過失，然不過為其辯護權之行使，無礙於自首之成
    立( 臺灣高等法院暨所屬法院八十六年十一月法律座談會意見同此見解 )，足認
    被告該行為符合自首之要件，應依刑法第六十二條前段之規定減輕其刑。爰審酌
    被告過失程度、所生之危害、肇事後之態度及被告業與被害人家屬達成民事調解
    ，有新竹縣新豐鄉調解委員會調解書一紙附卷可參等一切情狀，量處如主文所示
    之刑，並諭知易科罰金折算標準。
據上論斷，應依刑事訴訟法第四百五十二條、第二百九十九條第一項前段、第三百條
，刑法第二百七十六條第二項、第六十二條前段、第四十一條第一項前段、罰金罰鍰
提高標準條例第一條前段、第二條，判決如主文。
本案經檢察官郭棋湧到庭執行職務。
中      華      民      國    九十一    年      五      月      三      日
                              臺灣新竹地方法院交通法庭
                                  法  官   王佳惠
右正本證明與原本無異。
如不服本判決，應於判決送達後十日內向本院提出上訴狀( 應附繕本 )，上訴於臺灣
高等法院。
                                  書記官   江靜玲
中      華      民      國    九十一    年      五      月      六      日
附錄本案論罪科刑之主要法條：刑法第二百七十六條第二項：
從事業務之人，因業務上之過失犯前項之罪者，處五年以下有期徒刑或拘役，得併科
三千元以下罰金。
